【裁判字號】    98,訴,1221
【裁判日期】    990329
【裁判案由】    殺人未遂
【裁判全文】
臺灣桃園地方法院刑事判決              98年度訴字第1221號
公  訴  人  臺灣桃園地方法院檢察署檢察官
被      告  甲○○
指定辯護人  洪士淵律師
上列被告因殺人未遂案件，經檢察官提起公訴（98年度偵字第15
201 號），本院判決如下：
    主  文
甲○○殺人未遂，處有期徒刑柒年陸月，扣案之武士刀壹把沒收
。
    事  實
一、甲○○之前岳母與乙○○為鄰居，並同為檳榔業者，先前曾
    因細故產生糾紛，詎甲○○竟因而懷恨在心，明知頸部為人
    體重要部位，倘持刀砍殺將致生命危險，仍基於殺人之犯意
    ，而於民國98年7 月11日晚間9 時13分許，頭載安全帽，右
    手預藏武士刀1 把（無證據可證係屬管制刀械），前往乙○
    ○所經營位於桃園縣中壢市○○路25號之檳榔攤（亦係住家
    ）前，大聲咆哮要求乙○○出面，經乙○○之配偶胡小群勸
    阻無效，原在屋內沐浴之乙○○聽聞乃出外察看，而甲○○
    見乙○○由屋內步出客廳，即先大喊「乙○○，我要給你死
    」，並旋持預藏之武士刀衝向乙○○，乙○○雖拾起置放於
    客廳門口之木棒欲抵抗，惟甲○○仍將右手所握之武士刀反
    手砍向乙○○左頸部，乙○○乃順勢將身體右傾且右轉後，
    往客廳後方逃逸，詎甲○○仍未罷手，由後方追上後，再以
    左手搭住乙○○之左肩，右手則持上開武士刀往乙○○背部
    砍下，乙○○繼續往客廳後方逃逸，甲○○復又右手持刀高
    舉過頭朝乙○○砍下，後二人於拉扯中，乙○○雖曾將甲○
    ○推倒於地，然甲○○再掙扎起身，並持武士刀砍向乙○○
    之右頸部。惟事後終因乙○○奮力抵抗，且甲○○反遭乙○
    ○壓制於地上，始未得逞，乙○○則因而共受有手指撕裂傷
    （約2 公分）、臉磨損擦傷、上臂撕裂傷（約7 公分）、小
    腿挫傷、手磨損擦傷之傷害。嗣因胡小群撥打電話報警，而
    經到場處理之員警將甲○○當場逮捕，始知上情，並扣得武
    士刀1 把。
二、案經乙○○告訴暨桃園縣政府警察局中壢分局報請臺灣桃園
    地方法院檢察署檢察官偵查後提起公訴。
    理  由
壹、程序事項：
一、按被告以外之人於偵查中向檢察官所為之陳述，除顯有不可
    信之情況者外，得為證據，刑事訴訟法第159 條之1 第2 項
    定有明文。本案證人胡小群於偵查中係以證人身分具結陳述
    ，且被告及其指定辯護人於本院審理中亦表示無意見而同意
    作為證據，又本院審酌該陳述並無顯有不可信之情況存在，
    是證人胡小群於偵查中之證述，自具有證據能力。
二、除上開所述外，本案認定犯罪事實所引用之本案卷內所有卷
    證資料（包含文書證據、物證等證據），並無證據證明係公
    務員違背法定程序所取得，且被告及其指定辯護人於本院審
    理終結前就卷內所有之卷證資料之證據能力均表示無意見，
    又卷內之文書證據，亦無刑事訴訟法第159 條之4 之顯有不
    可信之情況與不得作為證據之情形，則依刑事訴訟法第 159
    條之5 之規定，本案認定犯罪事實所引用之本案卷證所有文
    書證據、物證等證據，均有證據能力。
貳、實體事項：
一、被告甲○○固不否認確於98年7 月11日晚間9 時許，持武士
    刀前往乙○○經營之上開檳榔攤欲與乙○○理論，並於打鬥
    中造成乙○○受傷，惟矢口否認有何殺人之犯行，辯稱：其
    當時僅係要求乙○○勿再欺負其前岳母，故其與乙○○係單
    純打架，其並無殺害乙○○之犯意，而攜帶刀械則係為了防
    身云云；辯護意旨則略以：本案被告僅係為教訓乙○○而已
    ，此由乙○○所受傷害均屬輕微可證，且以被告當日所持之
    武士刀外形觀之，以突刺方式所造成之傷勢，顯較以砍殺方
    式所造成者為重，然被告並未以突刺方式為之，亦可佐被告
    確無殺人故意云云，經查：
    (一)上開犯罪事實，業據證人乙○○於本院審理中具結證稱：
      渠當時原係在浴室洗澡，係因聽到外面有咆哮聲，才會外
      出察看，並見有1 人頭載安全帽，手持1 把刀，衝向渠並
      口說「乙○○，我要給你死」，因渠平日即會在門邊置放
      自衛之球棒，渠即拿起球棒來擋，惟該人衝向渠後，就直
      接往渠左邊脖子砍下去，渠雖有擋住，但左臉頰仍遭劃傷
      ，後來渠即與該人發生扭打，過程中該人共砍了渠3 、 4
      下，每刀均係往渠之頭部砍下，而造成渠另受有左手大姆
      指及右上手臂之刀傷，嗣渠將該人制伏後，脫下該人之安
      全帽，始確定係被告。又渠與被告前岳母之檳榔攤就開在
      隔壁，且先前確實曾因故發生糾紛。再渠於本案發生後即
      前往醫院驗傷，雖經醫生診斷臉部係受有磨損擦傷，惟此
      係因該傷口未施作縫合手術，故醫院表示非屬撕裂傷，至
      診斷證明書其餘記載之小腿挫傷、手磨損擦傷，則係於扭
      打過程中所造成，並非刀傷等語綦詳；並核與證人胡小群
      在偵查中證稱之：被告之前妻住在伊隔壁，而被告出獄後
      ，就常常會前往該處，嗣於案發當晚，伊不知發生何事，
      只看到有人頭載安全帽在伊住處門口大喊伊先生即乙○○
      之名字，要乙○○出去，伊聽聲音就知道是被告，伊即一
      直表示乙○○不在家，但被告仍不予理會，伊並看到被告
      手上有1 把武士刀，後來乙○○聽到聲音出來，被告就持
      刀揮砍乙○○等語相符；且經本院依職權勘驗證人乙○○
      所提供之現場監視錄影光碟後，被告於當日晚間9 時11分
      22秒時，即頭載安全帽步行至乙○○住處前不斷叫囂，且
      右手一直藏放於背後，嗣被告之前岳母前來勸阻，惟被告
      並未予以理會，且於拉扯中可見被告藏放於背後之右手握
      有長條狀之刀械1 把。嗣於晚間9 時13分36秒時，乙○○
      上身赤裸，僅著四角褲即由屋內走出迎向被告，並於行至
      大門時，拿起置放於門邊之木棒欲抵抗，而被告見狀即衝
      向乙○○，並將右手所握之刀械反手砍向乙○○左頸部，
      乙○○順勢將身體右傾且右轉後，即往客廳後方逃逸，惟
      被告旋即追上，並以左手搭住乙○○之左肩，右手再持刀
      往乙○○背部砍下（13分43秒），乙○○繼續往客廳後方
      逃逸，被告再緊追，而胡小群此時雖伸出雙手拉住被告握
      刀之右手，但遭被告甩開，後乙○○雖已離開監視錄影鏡
      頭之範圍而無法得知渠之動作，惟被告仍以右手持刀高舉
      過頭往乙○○方向用力砍下（13分46秒，此時可見被告左
      手已染有血跡）。其後，被告與乙○○於扭打過程中撞破
      客廳後方之隔板，再度進入客廳內，而乙○○雖將被告推
      倒於地，但被告又掙扎起身，並以手持之武士刀砍向乙○
      ○右頸部1 次（13分55秒），後終因乙○○抱住被告之身
      體，並將被告逼至牆邊，再將其壓制於地上，被告始無法
      繼續動作，此有本院勘驗筆錄1 份在卷可稽，而監視錄影
      畫面顯示之過程亦與證人乙○○、胡小群之上開證述並無
      歧異，自堪以認定。
    (二)次查：觀之監視錄影光碟所顯示現場狀況及證人乙○○之
      證述，被告於前往找尋乙○○之際，即已頭載安全帽，並
      將武士刀藏放於身後，衡情其之目的即係不願他人知悉其
      係何人，並欲使乙○○因未見其手中握有刀械而疏於戒備
      ，否則若果如被告所辯，其僅係單純為與乙○○理論，又
      何需隱瞞其之真實身分，復又將刀械預藏在身後？再被告
      當時乃係先於乙○○門口前叫囂逾2 分鐘，期間經其前岳
      母上前拉阻亦不為所動，且見乙○○由客廳後方步行出來
      後，未有何爭吵，亦不見乙○○有何先行之傷害舉動，即
      口出「乙○○，我要給你死」，並旋持刀衝向乙○○而往
      渠左頸部砍下，復見乙○○往客廳後方逃逸後，再先後持
      刀由後方往乙○○背部，及持刀高舉過頭用力往乙○○方
      向用下砍下，更於拉扯中，又再持刀砍向乙○○之右頸部
      ，而參以人體頸部乃身體重要且脆弱之部分，若遭利刃割
      傷，將有可能因傷及頸動脈而造成失血過多死亡，此乃一
      般常理，亦必為被告所明知，則被告一再攻擊乙○○之頸
      部，自堪認其自始即係基於殺害乙○○之犯意；再被告上
      開4 次砍殺動作未曾有停頓，且前後時間尚未及15秒鍾，
      況過程中遭胡小群以雙手握住其所持刀械時，並未停止動
      作，而係甩開胡小群之雙手後，繼續砍殺乙○○，甚而當
      其左手已染有乙○○之血跡，且一度遭乙○○推倒於地後
      ，亦不以為意而再掙扎起身往乙○○之右頸部砍下，實足
      徵被告欲殺害乙○○之意志堅決。準此，依被告於案發時
      所彰顯於外之行為，即已可認定其確欲有致乙○○於死之
      殺人犯意，是縱被告事後並未完全遂行其之殺人犯行，且
      乙○○之傷勢尚屬輕微，惟此乃係因乙○○之體形魁梧且
      持木棒抵抗所致，自不得僅憑事後未有死亡結果之發生，
      即反謂被告僅係單純基於傷害之犯意，而全然無視於被告
      持續未中斷之持刀砍殺行為，以及乙○○奮力反抗之過程
      ，故被告與辯護意旨空言辯稱被告僅有傷害之行為，並無
      殺人之犯意云云，自顯非事實而不足採信。
    (三)再查：本案被告所用以砍殺乙○○之武士刀，其前端乃係
      呈圓弧狀，而非如匕首般之尖銳，且武士刀鋒利之處乃在
      於刀刃，亦非刀尖，是辯護意旨所辯依扣案武士刀外形觀
      之，若以突刺方式所造成之傷勢，顯較以砍殺方式所造成
      者為重，然被告並未以突刺方式為之，亦可佐被告確無殺
      人故意云云，自屬無據而要無足採。又證人胡小群固於偵
      查中證稱伊並未聽聞被告於衝向乙○○之際，曾口出要給
      乙○○死等語，惟被告確有為上開言語一節，業據證人乙
      ○○證稱明確如上，自仍得為本院所採信，且依證人乙○
      ○之證述，被告係迄渠由客廳後方步行出來時，始向渠表
      示「乙○○，我要給你死」等語，可證被告之對話對向乃
      係乙○○，且語畢即旋持刀砍向乙○○之頸部，並進而與
      乙○○發生扭打，則以當時混亂之情狀，胡小群或因係本
      即非被告發言之對象，或係因被告之突然舉動而於慌亂中
      未有聽聞上開語言，均尚合乎常情，而不足使本院認證人
      乙○○此部分之證詞非屬實在，附此敘明。
    (四)此外，復有衛生署桃園醫院診斷證明書1 紙（其上記載被
      告所受傷害為：手指撕裂傷，約2 公分、臉磨損擦傷、上
      臂撕裂傷，約7 公分、小腿挫傷、手磨損擦傷）及查獲現
      場照片、監視錄影光碟翻拍照片在卷可稽，並有扣案之武
      士刀1 把可佐，是本案事證明確，被告犯行洵堪認定，應
      依法論科。
二、核被告甲○○所為，係犯刑法第271 條第2 項、第1 項之殺
    人未遂罪，其著手於殺人犯罪行為之實行而不遂，為未遂犯
    ，依刑法第25條第2 項規定，按既遂犯之刑減輕之。爰審酌
    被告前已於93年間，因殺人未遂案件，經臺灣高等法院判處
    有期徒刑5 年確定，並與另案所犯竊盜案件所處並減得之有
    期徒刑2 月經聲請定應執行刑為有期徒刑5 年1 月確定，甫
    在97年6 月9 日假釋出監並付保護管束（於本案未構成累犯
    ），竟仍僅因細故，即於假釋期內再持刀砍殺告訴人乙○○
    欲致渠死亡，足證其性格暴戾、品行不佳，且對社會具有極
    度之危險性，亦未因前案之論罪科刑而心生警惕，復又在本
    院審理中飾詞狡辯否認犯罪，毫無悔意，並兼衡其之行為造
    成告訴人所受傷勢輕重，及迄仍尚未與告訴人達成和解以取
    得渠之諒解等一切情狀，量處如主文所示之刑，以資儆懲。
    扣案之武士刀1 把，係被告所有並供其犯本案之罪所用之物
    ，業據其供承在卷，自應依刑法第38條第1 項第2 款之規定
    ，宣告沒收之。
據上論所，應依刑事訴訟法第299 條第1 項前段，刑法第271 條
第1 項、第2 項、第38條第1 項第2 款，判決如主文。
本案經檢察官馮浩庭到庭執行職務。
中    華    民    國    99    年    3     月    29    日
                    刑事第十庭  審判長法  官  江德民
                                      法  官  黃鏡芳
                                      法  官  蘇昌澤
以上正本證明與原本無異。
如不服本判決應於收受判決後10日內向本院提出上訴書狀，並應
敘述具體理由。其未敘述上訴理由者，應於上訴期間屆滿後20日
內向本院補提理由書( 均須按他造當事人之人數附繕本) 「切勿
逕送上級法院」。
                                      書記官  李佳穎
中    華    民    國    99    年    3     月    31    日
附錄論罪科刑依據之法條
中華民國刑法第271條
（普通殺人罪）
殺人者，處死刑、無期徒刑或 10 年以上有期徒刑。
前項之未遂犯罰之。
預備犯第 1 項之罪者，處 2 年以下有期徒刑。

司法院資訊處製作；財團法人民間司法改革基金會備份。
